臺灣士林地方法院刑事判決　　　　　　　　　　　　　九十一年度易字第三九一號
　　聲　請　人　臺灣士林地方法院檢察署檢察官
　　被　　　告　甲○○
右列被告因妨害兵役案件（九十一年度簡字第六一九號），經檢察官聲請以簡易判決
處刑（九十一年度偵緝字第二七九號），本院認不得以簡易判決處刑，裁定改以通常
程序審理並判決如左：
    主  文
甲○○後備軍人，居住處所遷移，無故不依規定申報，致使臨時召集令無法送達，累
犯，處有期徒刑肆月，如易科罰金，以佰元折算壹日。
    事  實
一、甲○○曾於民國八十六年間因違反麻醉藥品管理條例案件，經本院判處有期徒刑
    五月確定；嗣於八十六年間再因違反麻醉藥品管理條例案件，經臺灣板橋地方法
    院判處有期徒刑六月確定；復於八十七年間因犯搶奪罪，經臺灣板橋地方法院判
    處有期徒刑十月確定；另於八十七年間因竊盜罪經本院判處拘役三十日確定。其
    已於八十七年一月八日入監執行，嗣上開數罪刑罰接續執行，於八十八年四月二
    十二日縮刑期滿執行完畢。
二、甲○○為陸軍常備兵，前於八十九年一月三日入伍服役，嗣於八十九年三月二十
    三日因案停役，係後備軍人，其原住於台北市○○區○○路三九之四七號，已於
    九十年四月七日遷離上開居住處所，竟無故不依規定申報，致使台北市團管區司
    令部所發指定應於九十年八月十三日上午八時前往桃園中壢龍岡龍岩營區報到之
    臨時召集令無法送達。
三、案經臺北師管區司令部台北市團管區司令部函送臺灣士林地方法院檢察署檢察官
    偵查並聲請簡易判決處刑。
    理  由
一、右揭犯罪事實，業據被告甲○○於本院審理時自白不諱，並有臺北市團管區司令
    部臨時召集令、臨時召集令受領回執、臨時召集令交付通知書、台北市團管區列
    管後備軍人行方不明遷出未報移送法辦年籍表、後備軍人資料顯影等資料各一份
    在卷可稽，足見被告自白核與事實相符，堪予採信，本件事證明確，被告犯行洵
    堪認定，應依法論科。
二、查被告甲○○原為陸軍常備兵，嗣於八十九年三月二十三日因案停役，屬兵役法
    第二十七條所稱之後備軍人，其於停役原因消滅回役時，依法有應臨時召集之義
    務，且其戶籍遷徒或住址變更時，依後備軍人管理規則第七條第二款、第十五條
    之規定，應依相關戶籍法規向主管單位申報異動登記，被告居住處所遷移，竟無
    故不依規定向主管單位申報，致使臨時召集令無法送達，被告所為係犯居住處所
    遷移，無故不依規定申報，致使臨時召集令無法送達之罪名。惟被告犯罪後，妨
    害兵役治罪條例業已修正，並經總統於九十一年六月二十六日以華總一義字第○
    九一○○一二八○○七○號令公布施行，依被告行為時之法律規定，被告所為係
    違反修正前妨害兵役治罪條例第十一條第一項第三款、第三項之規定，應依同條
    例第六條科刑，處以六月以上、五年以下之有期徒刑；惟本件裁判時之妨害兵役
    治罪條例，已就同一行為之處罰，改列為修正後妨害兵役治罪條例第十條第一項
    第三款、第三項，應依修正後同條例第五條科刑，處以五年以下有期徒刑，比較
    新舊法之結果，新法所定之刑度較輕，自以裁判時之新法較有利於被告，依刑法
    第二條第一項前段之規定，應適用修正後之妨害兵役治罪條例論處。故核其所為
    ，係犯修正後之妨害兵役治罪條例第十條第一項第三款、第三項之規定，應依修
    正後同條例第五條科刑。又聲請簡易判決處刑意旨認被告係犯修正前妨害兵役治
    罪條例第十一條第三項、第一項第三款之罪名，應依修正前之該條例第七條第一
    項科刑，惟本件無法送達之召集令係臨時召集令，而非教育召集令或勤務召集令
    ，故聲請人認應依修正前之該條例第七條第一項科刑，尚有未洽，惟其起訴事實
    相同，故依法變更起訴法條，併予敘明。另被告有事實欄所載之犯罪科刑執行情
    形，有臺灣高等法院檢察署刑案紀錄簡覆表及臺灣高等法院被告全國前案紀錄表
    各一份在卷可稽，其前受有期徒刑執行完畢，五年以內再犯本件有期徒刑以上之
    罪，為累犯，應依刑法第四十七條規定加重其刑。爰審酌被告前有多項前科，素
    行不端，及其犯罪之動機、目的、手段，犯罪所生危害程度，暨其犯罪後坦承犯
    行，尚知悔悟等一切情狀，量處如主文所示之刑，並諭知易科罰金之折算標準。
據上論斷，應依刑事訴訟法第四百五十二條、第二百九十九條第一項前段、第三百條
，修正後妨害兵役治罪條例十條第一項第三款、第三項、第五條，刑法第十一條前段
、第二條第一項前段、第四十七條、第四十一條第一項前段，罰金罰鍰提高標準條例
第二條，判決如主文。
本案經檢察官簡靜玉到庭執行職務。
中      華      民      國    九十一    年      八      月      七      日
                                    臺灣士林地方法院刑事第二庭
                                        法  官  陳  章  榮
右正本證明與原本無異。
如不服本判決，應於判決送達後十日內，向本院提出上訴狀。
            書記官  嚴  慧  萍
中      華      民      國    九十一    年      八      月     十三     日
附錄本案論罪科刑法條全文：
修正後妨害兵役治罪條例第十條第一項第三款、第三項：
  後備軍人意圖避免召集處理有下列行為之一者，處一年以下有期徒刑、拘役或科新
臺幣九萬元以下罰金：
  三、居住處所遷移、無故不依規定申報者。
  後備軍人犯第一項之罪或國民兵犯前項之罪，致使召集令無法送達者，以意圖避免
召集論：分別依第五條、第六條科刑。
修正後妨害兵役治罪條例第五條：
  意圖避免動員召集或臨時召集，而有下列行為之一者，處五年以下有期徒刑：
  一、捏造免役、除役、轉役、緩召、逐次召集或儘後召集原因者。
  二、故意毀傷身者。
  三、緩召、逐次召集或儘後召集原因消滅後，無故逾三十日，未自動申報者。
  四、無故拒絕接受召集令者。
  五、應受召集，無故逾入營期限二日者。
  六、使人頂替本人應召者。
